臺灣臺北地方法院刑事判決　　　　　　　　94年度訴字第47號
公　訴　人　臺灣臺北地方法院檢察署檢察官
被　　　告　甲○○
　　　　　　　　　　（在臺灣臺北監獄臺北分監受刑中）
上列被告因妨害兵役案件，經檢察官聲請以簡易判決刑（93年度
偵緝字第1642號），本院簡易庭認不宜以簡易判決處刑，改用通
常程序審理（94年度簡字第3 號），經被告於準備程序中先就被
訴事實為有罪之陳述，本院合議庭裁定適用簡式審判程序審理，
茲判決如下：
    主  文
甲○○役齡男子意圖避免徵兵處理，而徵兵檢查無故不到，處有
期徒刑陸月，如易科罰金，以佰元折算壹日。褫奪公權壹年。
    事  實
一、甲○○係役齡男子，戶籍設於臺北市○○區○○路23巷6 弄
    18號2 樓（聲請簡易判決處刑書誤載為236 巷6 弄18號2 樓
    ），依兵役法應接受徵召服兵役，經臺北市文山區公所二次
    寄發通知役男徵兵檢查通知書，促其於93年7 月21日、同年
    9 月1 日到臺北市立萬芳醫院參加徵兵檢查，而於同年7 月
    1 日、同年8 月14日，分別由其父孫春富、其母蕭鳳珠代為
    收受送達後轉告甲○○。詎其竟意圖避免徵兵處理，而無故
    不按期報到接受徵兵檢查。
二、案經臺北市政府移送臺灣臺北地方法院檢察署檢察官聲請以
    簡易判決處刑。
    理  由
一、按檢察官聲請以簡易判決處刑案件，經法院認為不得或不宜
    以簡易判決處刑者，應適用通常程序審判之，刑事訴訟法第
    452 條定有明文。本件檢察官雖聲請以簡易判決處刑，惟被
    告甲○○於偵查中辯稱係因手臂骨折才未去服兵役，並未承
    認妨害兵役犯行，其是否有主觀犯意，仍須查明，依現存之
    證據尚不足認定其犯罪，認不宜以簡易判決處刑，而改用通
    常程序審理。又本件被告所犯妨害兵役治罪條例第3條第3款
    之罪，非死刑、無期徒刑、最輕本刑為3 年以上有期徒刑之
    罪，亦非高等法院管轄第一審案件，於準備程序進行中，被
    告先就被訴事實為有罪之陳述，經告知被告簡式審判程序之
    旨，並聽取檢察官、被告之意見後，本院合議庭裁定由受命
    法官進行簡式審判程序，是本件之證據調查，依刑事訴訟法
    第273條之2規定，不受同法第159條第1項、第161條之2、第
    161條之3、第163條之1及第164條至第170條規定之限制，合
    先敘明。
二、上揭犯罪事實，業據被告甲○○於本院審理時坦承在卷，並
    供承：確實有收到二次徵兵檢查通知，家人均有轉告，但其
    並未按時前往接受檢查，怕體檢驗尿，因而被發現施用安非
    他命之事，而且當時也不想去當兵等語在卷，核與證人即被
    告之母蕭鳳珠於本案準備程序中陳述情符相符，並有徵兵檢
    查名冊影本2 份、臺北市政府兵籍表影本、收據、掛號郵件
    回執各1 份，復有臺北市政府兵役處94年2 月16日北市兵二
    字第09430268800 號函1 件在卷可稽。本件事證已臻明確，
    被告犯行洵堪認定。
三、核被告所為，係犯妨害兵役治罪條例第3條第3款之役齡男子
    意圖避免徵兵處理而徵兵檢查無故不到罪。又被告雖二次未
    依區公所先後所發通知前往指定地點徵兵檢查，然該二次徵
    兵檢查通知書，均係為同一徵兵之目的所為，被告多次無故
    不到亦係意圖避免單一徵兵處理之目的所致，故應為單純一
    罪，附此說明。聲請簡易判決處刑書原以被告意圖避免徵兵
    之處理，居住處所遷移至他處，未依規定申報，致使臺北市
    政府所發通知其於93年7 月21日、同年9月1日至臺北市立萬
    芳醫院接受徵兵檢查之通知書無法送達其本人，而未能接受
    徵兵之處理，認係犯妨害兵役治罪條例第3條第5款之役齡男
    子意圖避免徵兵處理而居住處所遷移，無故不申報，致未能
    接受徵兵處理罪嫌，惟已由蒞庭檢察官於94年1 月26日準備
    程序期日，更正起訴事實為被告意圖避免徵兵之處理，已受
    通知應於93年7 月21日、同年9 月1 日前往臺北市立萬芳醫
    院接役男徵兵檢查，均無故不到，而未能接受徵兵處理，並
    更正起訴法條為妨害兵役治罪條例第3條第3款之役齡男子意
    圖避免徵兵處理而徵兵檢查無故不到罪，因更正後之起訴事
    實仍係以被告未前往接受徵兵檢查為犯罪事實，是其社會基
    本事實同一，本院自應予審理，並依更正後之起訴法條論罪
    科刑，附此敘明。爰審酌被告素行不佳，有臺灣高等法院被
    告前案紀錄表在卷可稽，犯罪動機、目的、手段、品行、智
    識程度、及犯後尚能坦承犯行等一切情狀，量處如主文所示
    之刑，並諭知易科罰金之折算標準，且依其犯罪之性質，認
    為有褫奪公權之要，爰並依妨害兵役治罪條例第23條、刑法
    第37條第2項之規定，宣告褫奪公權1年。
據上論斷，應依刑事訴訟法第452條、第273條之1第1項、第299
條第1項前段，妨害兵役治罪條例第3條第3款、第23條，刑第11
條前段、第41條第1項前段、第37條第2項，罰金罰鍰提高標準條
例第2條，判決如主文。
本案經檢察官彭慶文到庭執行職務。
中　　華　　民　　國　　94　　年　　7 　　月　　6 　　日
　　　　　　　　　刑事第十三庭  法　官　陳慧萍
以上正本證明與原本無異。
如不服本判決，應於判決送達後10日內，向本院提出上訴狀。
　　　　　　　　　　　　　　　　書記官　何適熹
中　　華　　民　　國　　94　　年　　7　　 月　　8　 　日
附錄本案論罪科刑法條：
妨害兵役治罪條例第3條：
役齡男子意圖避免徵兵處理，而有下列行為之一者，處 5 年以下
有期徒刑：
一  徵兵及齡男子隱匿不報，或為不實之申報者。
二  對於兵籍調查無故不依規定辦理者。
三  徵兵檢查無故不到者。
四  毀傷身體或以其他方法變更體位者。
五  居住處所遷移，無故不申報，致未能接受徵兵處理者。
六  未經核准而出境，致未能接受徵兵處理者。
七  核准出境後，屆期未歸，經催告仍未返國，致未能接受徵兵處
    理者。
